臺灣高等法院刑事判決　　　　　　　 100年度交上訴字第36號
上　訴　人
即　被　告　曾文銘
上列上訴人因公共危險等案件，不服臺灣板橋地方法院99年度交
訴字第239 號，中華民國100 年1 月20日第一審判決（起訴案號
：臺灣板橋地方法院檢察署99年度偵字第27855 號），提起上訴
，本院判決如下：
    主  文
上訴駁回。
    事  實
一、曾文銘任職於「燦弘實業有限公司（設新北市三重區○○○
    路201 號1 樓）」，擔任送貨員，負擔騎乘機車載送菸酒予
    客戶及至銀行為公司負責人辦理支票事務等工作，係從事駕
    駛業務之人，於民國99年9 月15日13時50分許，騎乘車牌號
    碼P96-468 號重型機車途經臺北縣五股鄉（現改制為新北市
    五股區，下同）四維路177 號前，應注意四維路該處為劃設
    有分向限制線之路段（原判決漏未記載之，應予更正），禁
    止車輛跨越行駛或駛入來車車道內逆向行駛，且應注意車前
    狀況（原判決漏未認定之，應予更正），遵守上開道路標線
    之指示，依當時天候晴、路面乾燥無缺陷或障礙物、視距良
    好，無何不能注意之情事，竟為趕至銀行為負責人處理支票
    事務，怠於注意，貿然騎乘上開機車自臺北縣五股鄉○○路
    177 號前路邊逆向行駛，欲橫越來車道跨越分向限制線駛入
    對向車道。適陳雅如騎乘車牌號碼2GC- 250號重型機車沿四
    維路往中興路方向行駛，猝然遭遇曾文銘騎乘機車自上址路
    邊逆向駛出，煞避不及，在四維路177 號前之內側車道與曾
    文銘所騎乘之機車左前方發生碰撞，陳雅如身體因此受有右
    遠端橈骨骨折、尺骨莖突骨折、雙小腿挫傷及左小腿皮下血
    腫等傷害。詎曾文銘明知肇事致陳雅如受傷，既未報警或留
    待現場等候警方處理，亦未提供陳雅如必要之救護扶助或留
    下聯絡資料，旋基於逃逸之犯意，以另有要事需處理為由搪
    塞，騎乘機車駛離現場而逃逸。嗣經警依民眾所記錄之機車
    車號，循線查獲曾文銘。
二、案經臺北縣政府（現改制為新北市政府）警察局蘆洲分局移
    送及陳雅如訴請臺灣板橋地方法院檢察署檢察官偵查起訴。
    理  由
甲、程序部分：
    按被告以外之人於審判外之言詞或書面陳述，除法律有規定
    者外，不得作為證據，刑事訴訟法第159條第1項固定有明文
    ；惟被告以外之人於審判外之陳述，雖不符同法第159條之1
    至第159之4之規定，而經當事人於審判程序同意作為證據，
    法院審酌該言詞陳述或書面陳述作成時之情況，認為適當者
    ，亦得為證據。又當事人、代理人或辯護人於法院調查證據
    時，知有第159條第1項不得為證據之情形，而未於言詞辯論
    終結前聲明異議者，視為有前項之同意，同法第159條之5第
    1 、2 項亦定有明文。被告曾文銘對於證人陳姿伶於警詢，
    及證人陳雅如於警詢及偵查中之陳述，於準備程序中已陳明
    不爭執其證據能力之意旨，本院於審理時提示上開證人於警
    詢及偵查中陳述內容並告以要旨，且經公訴人、本案被告表
    示意見，當事人已知上述陳述乃審判外陳述，均未於言詞辯
    論終結前對該等記載審判外陳述筆錄之證據資格有何異議，
    依據首開規定，應視為被告已有將上開證人審判外陳述作為
    證據之同意，本院審酌上開證人審判外陳述作成時之情況，
    並無不能自由陳述之情形，亦未見有何違法取證或其他瑕疵
    ，且與待證事實具有關聯性，認為以之作為證據應屬適當，
    而得作為證據，合先陳明。
乙、實體部分：
一、訊之被告曾文銘雖不諱在「燦弘實業有限公司」擔任送貨員
    ，從事騎乘機車載送菸酒予客戶及至銀行為公司負責人辦理
    支票事務等工作，於上開時、地為至銀行為公司負責人辦理
    支票事務而騎乘機車逆向橫越道路，惟否認有何過失及肇事
    逃逸犯行，辯稱：伊係遭車速過快之陳雅如騎車撞上，伊並
    無過失；又事故發生後，伊以為陳雅如人並未受傷，伊趕時
    間要補支票，即離開現場云云。
二、經查：
  (一)上開事實，迭據證人即被害人陳雅如於警詢、偵查及原審證
    述歷歷（見偵查卷第8 頁至第9 頁、第45頁至第46頁，原審
    卷第23頁），與被告供認本件事故係其於騎乘機車逆向橫越
    道路時所發生，及證人陳姿伶於警詢時證稱：與陳雅如所騎
    乘機車發生碰撞之機車車牌號碼為P96-468 號等語（見偵卷
    第12頁），核無不合。且有紀錄車牌號碼P96-468 號重型機
    車車主係被告曾文銘之車輛詳細資料、道路交通事故現場圖
    、道路交通事故調查報告表(一)(二)、車禍現場及肇事車輛照片
    、新光吳火獅紀念醫院99年9月15日新乙診字第09912465P號
    乙種診斷證明書影本等存卷可資佐證，應可信實。又刑法上
    所稱業務，係指個人基於其社會地位繼續反覆所執行之事務
    ；本件被告既不諱為送貨員，從事騎乘機車載送菸酒予客戶
    及至銀行為公司負責人辦理支票事務等工作，其駕駛機車送
    貨及為雇主辦理支票事務，具有反覆實施之性質，其為從事
    駕駛業務之人，洵堪認定。
  (二)按分向限制線，用以劃分路面成雙向車道，禁止車輛跨越行
    駛，並不得迴轉。汽車駕駛時駕駛人應注意車前狀況，遵守
    道路交通標誌、標線、號誌之指示，車輛行駛在劃有分向限
    制線之路段，不得駛入來車車道內，道路交通標誌標線號誌
    設置規則第條第1 項，道路交通安全規則第90條、第94條第
    3 項、第97條第1 項第2 款，分別定有明文。以上均為汽車
    駕駛人應盡之注意義務。被告考領有職業小型車駕駛執照，
    有其汽車駕駛執照影本附卷足稽（見偵查卷第33頁），對其
    應盡上開注意義務，無從諉為不知。而依卷存道路交通事故
    調查報告表(一)及肇事現場照片所示，本件車禍發生時天候晴
    、路面乾燥無缺陷或障礙物，視距良好，無何不能注意之情
    事。彼時被告倘能盡其注意義務，遵守分向限制線之指示，
    不逆向行駛，企圖橫越來車道跨越分向限制線駛入對向車道
    及注意車前狀況，實不致於肇此道路交通事故及造成被害人
    陳雅如受傷之結果。是以本件被告顯有過失，及其過失與被
    害人所受傷害間，有相當因果關係，實灼然至明。被告辯稱
    其無過失，殊無可採。
  (三)復次，汽車駕駛人駕駛汽車肇事致人受傷或死亡者，應即採
    取救護措施及依規定處置，並通知警察機關處理，不得任意
    移動肇事汽車及現場痕跡證據，道路交通管理處罰條例第62
    條第3 項定有明文。又因道路交通事故之發生，常非於己之
    鄰親家里，時有告救不能情事，乃科以肇事者須即採取救護
    或其他必要措施，並應向警察機關通知處理之法定義務，以
    防因就醫延誤致生無謂傷亡，並俾得通知傷亡者家屬到場，
    以明責任，是凡肇事人於行車肇事致人受傷或死亡，未採取
    救護措施及依規定處置，並通知警察機關處理，反而移動肇
    事汽車，逃離現場，即該當於刑法第185條之4之肇事逃逸罪
    。本件被害人陳雅如因上開道路交通事故受傷，旋於當日14
    時36分許至新光吳火獅紀念醫院治療，經醫師診斷結果，其
    身體受有右遠端橈骨骨折、尺骨莖突骨折、雙小腿挫傷及左
    小腿皮下血腫等傷害，有該醫院99年9 月15日新乙診字第09
    912465 P號乙種診斷證明書影本在卷可考（見偵查卷第31頁
    ），而被告所騎乘之機車，受有左前車殼破裂之損害，亦車
    損相片在卷可稽（見偵查卷第25頁），俱徵本件路交通事故
    發生時，車輛碰撞之力道甚鉅，被害人所受傷勢不輕，且被
    害人於偵查及原審中尚一致結稱：伊當時身著短裙，碰撞發
    生後，右小腿馬上就腫脹，外觀呈紫黑色，二隻小腿均滲血
    ，以上小腿所受傷害均未受衣著所遮蓋，伊表情痛苦，並向
    被告表示感到非常疼痛等語（見偵查卷第45頁至第46頁，原
    審卷第23頁）。足見被告於本件道路交通事故發生後，對於
    被害人陳雅如因而受傷，應有明確而強烈之認識無疑。其未
    採取救護措施，亦不通知警察機關處理，即駛離肇事現場，
    其有肇事逃逸之犯意及行為，亦甚為顯然。
三、綜上，被告所辯，無非推諉卸責之詞，不足採信。本案事證
    明確，被告犯行堪予認定，應依法論科。
四、核被告曾文銘所為，係犯刑法第284 條第2 項前段業務過失
    傷害罪及同法第185 條之4 肇事逃逸罪。被告所犯上開二罪
    名間，犯意各別，行為互異，應予分論併罰。原審同此結論
    ，適用刑法第284 條第2 項前段、第185 條之4 、第41條第
    1 項前段、第8 項、第51條第5 款，刑法第1 條之1 第1 項
    、第2 項前段，並審酌被告騎乘機車逆向行駛之過失情節頗
    重，被害人陳雅如因此所受上開傷勢非輕，被告肇事後未對
    傷者施以必要救護扶助即逕自離去，危害他人生命身體法益
    ，兼衡其迄未賠償被害人所受損害，且未坦承犯行之態度等
    一切情狀，論以被告從事業務之人，因業務上之過失傷害人
    ，處有期徒刑2 月，如易科罰金，以新臺幣1,000 元折算 1
    日；又駕駛動力交通工具肇事，致人受傷而逃逸，處有期徒
    刑6 月，如易科罰金，以新臺幣1,000 元折算1 日；應執行
    有期徒刑7 月，如易科罰金，以新臺幣1,000 元折算1 日。
    核無違誤，量刑亦甚衿憫，其中駕駛動力交通工具肇事，致
    人受傷而逃逸部分，原審猶以法定最低本刑為其宣告刑，對
    照被告肇事逃逸之情節，及犯後飾詞卸責之態度，殊屬寬待
    ，原審就被告所犯各罪所處之刑，要難謂有何過重之情形。
    被告拗執已經原審指駁並摒棄不採之辯解，重為事實上之爭
    辯，及指摘原審量刑過重，提起上訴，為無理由。其上訴應
    予駁回。
據上論結，應依刑事訴訟法第368 條，判決如主文。
本案經檢察官楊秀蘭到庭執行職務。
中    華    民    國   100    年    5     月    31    日
                  刑事第十二庭審判長法  官   蔡永昌
                                    法  官   王美玲
                                    法  官   蔡新毅
以上正本證明與原本無異。
肇事逃逸部分，如不服本判決，應於收受送達後10日內向本院提
出上訴書狀，其未敘述上訴之理由者並得於提起上訴後10日內向
本院補提理由書（均須按他造當事人之人數附繕本）「切勿逕送
上級法院」。
業務過失傷害部分，不得上訴。
                                    書記官   賴立旻
中    華    民    國   100    年    6     月    1     日
※附錄本案論罪科刑主要法條全文：
中華民國刑法第185條之4
（肇事遺棄罪）
駕駛動力交通工具肇事，致人死傷而逃逸者，處 6 月以上 5 年
以下有期徒刑。
中華民國刑法第284條
（過失傷害罪）
因過失傷害人者，處 6 月以下有期徒刑、拘役或 5 百元以下罰
金，致重傷者，處 1 年以下有期徒刑、拘役或 5 百元以下罰金
。
從事業務之人，因業務上之過失傷害人者，處 1 年以下有期徒
刑、拘役或 1 千元以下罰金，致重傷者，處 3 年以下有期徒刑
、拘役或 2 千元以下罰金。